臺灣臺北地方法院民事判決
111年度訴字第1347號
原      告  勰益實業有限公司

法定代理人  張佑齊  
被      告  佶享國際貿易有限公司

法定代理人  尹韶鶴  
上列當事人間請求返還貨款事件，本院於民國111年8月18日言詞
辯論終結，判決如下：
    主  文
被告應給付原告新台幣壹佰陸拾玖萬捌仟參佰貳拾玖元，及自民
國一百一十年九月七日起至清償日止，按週年利率百分之五計算
之利息。
原告其餘之訴駁回。
訴訟費用由被告負擔百分之五十六，餘由原告負擔。
　　事實及理由
一、原告主張：原告於民國110年1月4日以總價美金78,325元向
    被告購買鋁錠50公噸（下稱系爭貨物），原告已依約付款。
    裝載系爭貨物之貨櫃2只（櫃號：EGHU0000000、EITU000000
    0）於110年2月4日到港，因被告遲未交付文件，原告始於11
    0年3月3日報關，並於110年3月5日派運輸公司去貨櫃場領取
    貨櫃，貨車司機領出貨櫃離開貨櫃場，往約定卸貨地點，去
    過磅才發現貨櫃重量有異，隨即以電話通知原告，原告再通
    知被告，兩造旋於同日在原告之客戶訴外人永全懋股份有限
    公司桃園市觀音區忠愛路2段198號開櫃驗貨，發現每個貨櫃
    內僅餘5根鋁錠，重量嚴重不足，剩餘鋁錠由被告取回。被
    告給付不完全，原告受有買賣價款美金78,325元折算新台幣
    2,224,430元（依原告給付美金之平均匯率28.4元計算）、
    關稅及報關相關費用新台幣（下同）138,712元、拖車運費
    及代付延滯費33,543元之損害。又原告資金利息依照銀行貸
    款年利率約4%計算，資金利息為44,939元。原告共計損害為
    2,440,624元。又被告不完全履行債務，使原告受有商業損
    失，原告原可將系爭貨物轉售永全懋股份有限公司，可獲收
    入美金5,375元折算為新台幣152,650元（計算式：〈83,700－
    78,325〉×28.4＝152,650），且永全懋股份有限公司原口頭約
    定此筆交易成功後會再訂購200噸之損失約60萬元，並導致
    無價之商業誠信、名譽權受損，上開金額總計以60萬元計算
    等語。爰依買賣契約不完全給付之法律關係、民法第227條
    之1規定提起本訴，請求被告給付300萬元及其利息等語。並
    聲明：被告應給付原告300萬元，及自支付命令送達翌日起
    至清償日止，按週年利率5%計算之利息。
二、被告答辯略以：原告於109年底向被告提出鋁錠採購之合作
    ，雙方約定平分利潤。兩造於110年1月4日簽訂50噸鋁錠買
    賣合約，約定買賣條件為CIF見單付款，報關、運輸均由原
    告處理，在台灣的貨櫃港交付。被告經公司常駐中國人員向
    中國供應商進行核實及驗貨，並向原告提供裝櫃封櫃前後照
    片，取得原告同意出貨，出貨後已將整套文件交付原告，並
    依見單付款約定取得貨款，雙方交易已完成。系爭貨櫃由原
    告委任之報關行及拖車公司報關提貨，關於貨物重量不足在
    貨櫃上貨車時應能立即察覺，原告不應將貨櫃駛出貨櫃場，
    應立即通知被告，被告即能請銀行終止向中國供應商銀行匯
    款，以避免損失，然原告遲至貨物出貨櫃場送到客戶時才說
    重量不足。退步言之，原告請求之賠償金額，遠超過本交易
    實質金額，且被告前透過被告在香港公司於110年4月13日匯
    付原告美金3萬元作為兩造釐清事實前的抵押，應予扣除等
    語。並聲明：原告之訴及假執行之聲請均駁回，如受不利判
    決，願供擔保請准宣告免為假執行。
三、經查，原告於110年1月4日向被告購買鋁錠50公噸，雙方約
    定買賣契約採CIF貿易條件，嗣系爭貨櫃由原告委任之報關
    行及拖車公司報關提貨，發覺重量有異，原、被告即於110
    年3月5日在原告客戶所在地點共同開櫃驗貨，發現每個櫃內
    僅餘5根鋁錠等情，為兩造所不爭執，堪以採信。
四、本件之爭點為：原告主張被告不完全給付，應賠償原告財產
    上損失2,440,624元，及所失利益152,650元、商譽損失60萬
    元，有無理由？被告主張其已依CIF貿易條件履行，並無給
    付不完全情事，是否可採？被告另抗辯以美金3萬元抵銷，
    有無理由？茲分別論述如下：
　㈠按CIF為Cost、Insurance and Freight的簡稱，可譯為運費
    、保險費在內的貿易條件。根據該貿易條件買賣時，賣方的
    貨價中包括貨物的成本價、海運費及海上保險費，亦即賣方
    需負責購買貨物的海上運輸保險，支付保險費。CIF條件交
    易基本上是由三個契約：買賣契約、運輸契約及保險契約構
    成。賣方安排裝貨手續並購買保險，取得提單及保險單，將
    這些貨運單證交付買方，貨物所有權也就轉移給買方。如貨
    物於運輸途中發生損害或滅失，則由買方負責索賠，CIF是
    指在裝運港當貨物越過船舷時賣方即完成交貨。查兩造買賣
    契約約定為CIF貿易條件，為兩造所不爭執。惟被告並未就
    系爭貨物為原告投保海上保險，被告提出之保險單上所載之
    被保險人為HANDAN SHENGXIANG METAL PRODUCTS CO., LTD.
    ，並非原告（SHINE E INDUSTRIES CO., LTD），有中國人
    民財產保險股份有限公司貨物運輸保險保險單在卷可稽（見
    本院卷第233頁），不能證明被告為原告投保系爭貨物之海
    上運輸保險。又賣方怠於履行投保義務，違反CIF條件下賣
    方必須辦理買方貨物在運輸途中滅失或損壞風險之海運保險
    ，應無CIF條件之適用，自不能主張依CIF貿易條件於系爭標
    的物於裝船港「越過船桅」之時，移轉其危險負擔（最高法
    院97年度台聲字第413號民事裁定參照），從而，兩造約定
    之買賣契約仍應以貨物現實交付時之情事認定有無不完全給
    付。
　㈡原告於110年3月5日派員去「長邦」貨櫃場領取貨櫃，直接送
    至原告客戶即桃園市○○區○○路0段000號，此有送貨單2紙在
    卷可憑（見本院卷第159-161頁），上開2貨櫃過磅時發覺重
    量有異，遂通知被告共同至原告客戶處開櫃，亦有秤量單、
    過磅單、照片數紙在卷可查（見同上卷頁、第163-169頁）
    ，堪認裝載系爭貨物之貨櫃自貨櫃場領出後，至原告客戶處
    開櫃時，櫃內並無50公噸之鋁錠，僅餘各5支之鋁錠。被告
    抗辯原告應於系爭貨物尚未出貨櫃場前先行過磅，不應將貨
    櫃駛出貨櫃場云云，惟被告未舉證原告提領貨物之流程有何
    違反規定之處，空言抗辯，不足採信。被告交付原告之貨物
    僅10支鋁錠，並經被告取回，被告所為給付不完全，原告主
    張被告應負不完全給付之責任，即屬可採。
　㈢按因可歸責於債務人之事由，致為不完全給付者，債權人得
    依關於給付遲延或給付不能之規定行使其權利。因不完全給
    付而生前項以外之損害者，債權人並得請求賠償；因可歸責
    於債務人之事由，致給付不能者，債權人得請求賠償損害。
    前項情形，給付一部不能者，若其他部分之履行，於債權人
    無利益時，債權人得拒絕該部之給付，請求全部不履行之損
    害賠償，民法第227條、第226條分別有明文。原告請求被告
    賠償買賣價金美金78,325元以美金兌台幣28.4計算折合新台
    幣2,224,430元、關稅及報關費用138,712元、拖車運費及代
    付延滯費33,543元，有系爭買賣契約、原告支付買賣價金明
    細、興忠報關有限公司收款通知單、大榕樹工程有限公司營
    業報表可憑（見支付命令卷第7-17頁、第27-29頁），為有
    理由。至原告主張其受有資金利息損失，僅提出資金利息損
    失之計算式（〈2,224,430＋138,712＋33,543〉×4%/12個月×5.5
    個月＝43,939），就其向銀行借貸實際支出之利息未為任何
    舉證，自不可採。
　㈣原告出售系爭貨物予永全懋股份有限公司之售價為美金83,70
    0元，其上蓋有永全懋股份有限公司大小章，有原告公司開
    立予永全懋股份有限公司之PROFORMA INVOICE存卷可查（見
    支付命令卷第109頁），且與系爭貨物運送地址桃園市○○區○
    ○路0段000號相符（見本院卷第159-161頁），足認原告就系
    爭貨物原即與永全懋股份有限公司簽訂買賣契約，價金為美
    金83,700元。是原告主張其因被告不完全給付，致其受有利
    益損失美金5,375元，可資採信。復按債務人因債務不履行
    ，致債權人之人格權受侵害者，準用第192條至第195條及第
    197條之規定，負損害賠償責任；不法侵害他人之身體、健
    康、名譽、自由、信用、隱私、貞操，或不法侵害其他人格
    法益而情節重大者，被害人雖非財產上之損害，亦得請求賠
    償相當之金額；又不法侵害他人之身體、健康、名譽、自由
    、信用、隱私、貞操，或不法侵害其他人格法益而情節重大
    者，被害人雖非財產上之損害，亦得請求賠償相當之金額，
    民法第227條之1、第195條第1項前段分別有明文。公司係依
    法組織之法人，其名譽遭受損害，並無精神上痛苦之可言，
    依法不得請求慰撫金（最高法院62年台上字第2806號民事判
    決要旨參照），是原告主張其公司人格權受侵害，商譽受損
    ，請求非財產上損害60萬元，難認可採。
　㈤被告抗辯已抵押美金3萬元予原告，作為擔保，如原告請求有
    理由，為抵銷之抗辯等語。原告對於實際收取被告美金29,9
    65元不爭執，稱已遭銀行扣除手續費美金35元等語，堪認被
    告於美金29,965元之範圍內得為抵銷。從而原告買賣價金美
    金78,325元應扣除美金29,965元，僅餘美金48,360元，以美
    金兌台幣28.4計算折合新台幣1,373,424元。是被告應賠償
    原告金額為1,698,329元（計算式：1,373,424＋138,712＋33,
    543＋152,650＝1,698,329），及自支付命令狀繕本送達翌日
    即110年9月7日起至清償日止，按週年利率5%計算之利息。
五、從而，原告依民法第227條、第226條等規定，請求被告給付
    1,698,329元及自110年9月7日起至清償日止，按週年利率5%
    計算之法定遲延利息，為有理由，應予准許，逾此部分之請
    求，則屬無據，應予駁回。
六、本件事證已臻明確，兩造其餘主張陳述及所提之證據，經本
    院斟酌後，認與判決結果不生影響，均毋庸再予論述，附此
    敘明。
七、訴訟費用負擔之依據：民事訴訟法第79條。
中　　華　　民　　國　　111 　年　　9 　　月　　16　　日
                  民事第七庭    法　官　林欣苑
以上正本係照原本作成。
如對本判決上訴，須於判決送達後20日內向本院提出上訴狀。如
委任律師提起上訴者，應一併繳納上訴審裁判費。
中　　華　　民　　國　　111 　年　　9 　　月　　16　　日
                                書記官  范煥堂